【裁判字號】    97,訴,321
【裁判日期】    970611
【裁判案由】    誣告等
【裁判全文】
臺灣臺北地方法院刑事判決               97年度訴字第321號
公  訴  人  臺灣臺北地方法院檢察署檢察官
被      告  丙○○
選任辯護人  蕭介生律師
上列被告因誣告等案件，經檢察官提起公訴（96年度偵字第25601
號），本院判決如下：
    主  文
丙○○無罪。
    理  由
一公訴意旨略以：被告丙○○與證人乙○○係男女朋友，告訴人
  甲○○則係證人乙○○經營之晃盛電器工程股份有限公司（下
  稱晃盛公司）僱用之會計。被告於民國九十六年二月十日下午
  七點三十分前往臺北縣新店市○○路五之四號晃盛公司設置於
  貨櫃屋之辦公室內找證人乙○○，惟證人乙○○未在場，僅告
  訴人及證人即晃盛公司之員工蘇瑞堂在辦公室內。因被告質疑
  告訴人前曾傳送內容曖昧之簡訊予證人乙○○而對告訴人生有
  不滿，與告訴人發生口角爭執後，竟以文件資料丟向告訴人並
  趨前毆打告訴人一巴掌後，持續以皮包等物欲追打告訴人，證
  人乙○○接獲告訴人之電話告知後，進入辦公室欲將被告拉出
  辦公室，因天雨及門口有台階之故，被告因而摔出辦公室外而
  受有左手挫傷、右腳挫傷、左腳外傷之傷害，並非告訴人出手
  毆打或教唆證人乙○○對之毆打所致。被告竟意圖他人受刑事
  處分，於九十六年八月九日下午一點五十二分至臺北縣政府警
  察局板橋分局（下稱板橋分局）板橋派出所，向該管公務員誣
  告告訴人作勢並教唆證人乙○○毆打被告成傷而涉犯傷害罪嫌
  ，又於同年九月二十八日該署檢察官訊問時，明知告訴人有無
  作勢或教唆證人乙○○毆打伊，為屬與案情有重要關係之事項
  ，竟另基於偽證之犯意，供前具結證以「他（即告訴人）有出
  手但沒有打到我，他手就一直揮」、「我認為是甲○○叫他進
  來打我的」等語，而為虛偽之證述等語，因認被告涉犯刑法第
  一百六十九條第一項誣告罪及第一百六十八條偽證等罪嫌。
二犯罪事實應依證據認定之，無證據不得認定其犯罪事實。不能
  證明被告犯罪者，應諭知無罪之判決，刑事訴訟法第一百五十
  四條第二項、第三百零一條第一項分別定有明文，且認定犯罪
  事實所憑之證據，雖不以直接證據為限，間接證據亦包括在內
  ，然無論直接或間接證據，其為訴訟上之證明，須於通常一般
  之人均不致於有所懷疑，而得確信其為真實之程度者，始得據
  之為有罪之認定，倘其證明尚未達到此一程度，而有合理性懷
  疑之存在時，即無從為有罪之認定，此有最高法院七十六年度
  臺上字第四九八六號判例意旨可資參照。又認定不利於被告之
  事實須依積極證據，苟積極證據不足為不利於被告事實之認定
  時，即應為有利於被告之認定，更不必有何有利之證據（最高
  法院三十年度上字第八一六號判例參照）。另刑法第一百六十
  九條第一項誣告罪，以意圖他人受刑事或懲戒處分，而為虛偽
  之告訴、告發、報告者為要件。所謂虛偽係指明知無此事實，
  而故意捏造而言。若告訴人誤認有此事實，或以為有此嫌疑，
  自不得指為虛偽，即難律以該罪。又告訴人所訴事實，雖因不
  能證明實在，而對被訴人為不起訴處分確定者，是否構成誣告
  罪，仍應就其有無虛構事實誣告故意以為斷，並非當然即以誣
  告罪相繩（最高法院四十年臺上字第八八號及五十九年臺上字
  第五八一號判例參照）。再刑法第一百六十八條之偽證罪，以
  證人於案情有重要關係之事項，故意為虛偽之陳述為構成要件
  ，如非於案情有重要關係之事項，故意為虛偽之陳述，固與該
  條規定不合，即對於案情有重要關係之事項所述不實，而非出
  於故意者，仍難論以偽證罪，最高法院亦著有九十七年度臺上
  字第一九九三號、九十六年度臺上字第七四六一號判決意旨可
  參。
三公訴意旨認被告涉有刑法第一百六十八條、第一百六十九條第
  一項等罪嫌之理由無非以：(1)告訴人甲○○之指訴。(2)證人乙○○、蘇瑞堂之證言，(3)被告於臺灣臺北地方法院檢察署（下
  稱臺北地檢署）九十六年度偵字第一八八四二號案件中於警詢
  時之指述及於檢察官訊問時經具結之證述，(5)臺北縣立醫院九
  十六年二月十日驗傷診斷書、照片二張等件為其論據。被告雖
  承認有對告訴人提出教唆傷害之告訴，及於該案偵查中擔任證
  人時證稱：「他有出手但沒有打到我，他手就一直揮」、「我
  認為是甲○○叫他進來打我的」等語，但否認有誣告、偽證犯
  行，辯稱其於該案所述均為事實等語。
四本院認為
(一)被告於九十六年八月九日下午一點五十二分前往板橋分局板橋
  派出所向該管警員對告訴人提出教唆傷害，及於同年九月二十
  八日臺北地檢署檢察官調查告訴人及證人乙○○傷害案件（九
  十六年度偵字第一八八四二號）訊問時具結後證稱：「他有出
  手但沒有打到我，他手就一直揮」、「我認為是甲○○叫他進
  來打我的」等語之事實，除據被告坦承外，並有板橋分局板橋
  派出所警員於九十六年八月九日依告訴人之陳述製作之調查筆
  錄（同卷第六頁、第七頁），臺北縣政府警察局新店分局（下
  稱新店分局）刑事案件報告書（同卷第三三頁、第三四頁），
  被告九十六年九月二十八日簽具之證人結文（同卷第四四頁）
  ，臺北地檢署同日訊問筆錄（同卷第三八頁第十二行、第十八
  行）可證，堪認屬實。
(二)證人乙○○於本院審理時結證稱：晃盛公司的貨櫃屋辦公室為
  其所有，其於九十六年二月十日下午有無接到告訴人的電話叫
  其進辦公室，口氣不好，告訴人平常跟客戶講話口氣也不好，
  沒有說要作甚麼事，只有說「你給我進來」，因被告並未與告
  訴人共事，其也擔心會有衝突。其進入辦公室時，被告站其右
  手邊，告訴人站其左手邊，二人距離五、六公尺，因為被告問
  告訴人一些關於發票及告訴人晚上傳簡訊的事，告訴人衝過來
  跟被告爭吵，最後二人距離約兩公尺，被告開始激動，跟告訴
  人爭吵，且越講愈大聲，被告氣不過，就拿皮包想打告訴人，
  其上前制止被告，拉住被告要把她拉出去，拉不出去就用拖的
  ，拖不出去就用甩的，被告有摔倒，有無受傷不知道，但有送
  被告去醫院。告訴人沒有叫其出手毆打被告，將被告拉出去是
  其自己的意思（本院九十七年五月十四日審判筆錄第三頁至第
  七頁）等語。證人即告訴人甲○○於本院審理時亦結證稱：九
  十六年二月十日下午，被告有到其辦公室，進來就先跟證人蘇
  瑞堂講了幾句話，接著質問其為何半夜打電話給證人乙○○，
  其告稱是有事找證人乙○○，被告認為其沒有權利打，其走過
  去之後又走回辦公桌，打電話給證人乙○○，說被告在這邊，
  請他進來。證人乙○○進來後，被告一直對之毆打，甩了其一
  個巴掌，並拿皮包向其甩去，又用文件夾丟，因為證人乙○○
  擋在中間，所以被告大部分是打在證人乙○○身上，證人乙○○看到這種情形，要把被告拉出去貨櫃屋，因為貨櫃屋前有台
  階，那天又下雨，被告就跌倒，其沒有跟著出去看，不知道被
  告有無受傷（同日審判筆錄第九頁）等語。證人蘇瑞堂於檢察
  官訊問時則結證稱：九十六年二月十日下午，被告進到晃盛公
  司辦公室後就坐在椅子上，看到告訴人，就站起來走向告訴人
  ，剛好告訴人也起身，兩人碰面後，被告用手上的紙張資料往
  告訴人頭上丟，二人聲音有點大聲，剛好證人乙○○進來，就
  將二人隔開（九十七年度偵字第二五六○一號卷第十三頁）等
  語。由以上證人之證言，參以臺北縣立醫院九十六年二月十日
  出具之北縣醫診字第B961926號驗傷診斷書（九十六年度偵字
  第一八八四二號卷第三十頁）可知，告訴人於九十六年二月十
  日當天被告進入辦公室後，確有撥打電話予證人乙○○，使用
  「你給我進來」之用語要求證人乙○○進辦公室，且證人乙○○進入辦公室時，告訴人原與被告相距約五、六公尺，經與被
  告爭執後，衝向被告繼續爭吵，最後二人距離約兩公尺，被告
  則因與告訴人發生爭吵，遭證人乙○○拉出晃盛公司辦公室時
  摔倒，並因此受有左手挫傷、右腳外傷、左腳挫傷（公訴意旨
  誤載為右腳挫傷、左腳外傷）之傷害等情，足堪認定。
(三)由以上說明可知，證人乙○○對告訴人撥打電話，使用「你給
  我進來」之用語要求其進辦公室之主觀感受，乃告訴人之口氣
  不好，雖證人乙○○因告訴人平日對客戶態度亦如此，而未在
  意，但被告未與告訴人共事，未必知悉告訴人平日待人應對之
  態度如何，其又因懷疑告訴人與其男友即證人乙○○有不尋常
  之關係，已對告訴人心生不滿，其對告訴人撥打電話予證人乙○○告以「你給我進來」之舉動，及證人乙○○隨後立即進入
  辦公室之客觀情形，自有可能產生證人乙○○係在告訴人之命
  令下進入辦公室之感受。其次，被告在告訴人命令證人乙○○
  進入辦公室之偏見下，加以告訴人在證人乙○○進入辦公室後
  衝向被告之舉動，及其遭證人乙○○拉出晃盛公司辦公室時摔
  倒，並因而受傷等客觀情事，而推衍出證人乙○○係受告訴人
  之教唆而對之施以傷害之結論，非屬無據，縱使告訴人並無教
  唆證人乙○○傷害被告之事實，亦僅能認為被告主觀上對此存
  有誤認，尚難認為其係故意捏造告訴人教唆傷害之事實。又被
  告於九十六年九月二十八日檢察官訊問時證稱；「我認為是甲○○叫他進來打我的」，依其「我認為」之用語觀之，僅認告
  訴人有教唆傷害之嫌疑，顯屬主觀臆測，檢察官對被告此項臆
  測原有調查各項證據以發現真實之義務，自難遽認被告有誣告
  之故意，或認被告該句證言係故意捏造之虛偽陳述。
(四)證人乙○○於本院審理時另證稱；當天告訴人手有比來比去，
  有跟被告爭吵，但沒有打被告，也不至於是作勢要打被告（本
  院九十七年五月十四日審判筆錄第六頁）等語。由證人乙○○
  前述證言可知，告訴人與被告爭執之過程中，客觀上確有「比
  來比去」之手勢，雖證人乙○○主觀上認告訴人此項手勢並非
  作勢要打被告，惟被告當時執著於告訴人對其不具善意，對告
  訴人之一舉一動均有將之解讀為不利於己之動機及行為之可能
  ，復以告訴人衝向被告與之爭執之舉動，被告擴張推論告訴人
  欲對之施以傷害，而證稱：「他有出手但沒有打到我，他手就
  一直揮」等語縱非事實，亦不得執此認定被告有虛偽陳述之故
  意。況被告此部份證言，事關告訴人有無實施傷害行為，與告
  訴人有無教唆傷害之構成要件無涉，亦非屬教唆傷害案情有重
  要關係之事項。
(五)綜上所述，被告前對告訴人提出教唆傷害之告訴，及於該案偵
  查中所為「他有出手但沒有打到我，他手就一直揮」、「我認
  為是甲○○叫他進來打我的」等證言，或係出於誤認，或係主
  觀臆測，均不得遽認被告有捏造事實或為虛偽陳述之故意，且
  被告所為「他有出手但沒有打到我，他手就一直揮」之證言，
  亦與非屬於教唆傷害案情有重要關係之事項，自不得以誣告及
  偽證等罪相繩，公訴人所舉證據不足以證明被告有其所指犯行
  ，此外，復查無其他積極證據足證被告涉有公訴人所指前述誣
  告及偽證犯行，不能證明被告犯罪，參照前述說明，依法應為
  無罪之諭知。
五依刑事訴訟法第三百零一條第一項，判決如主文。
本案經檢察官鄧巧羚到庭執行職務
中    華    民    國    97    年    6     月    11    日
                  刑事第十五庭  審判長法  官  廖紋妤
                                      法  官  楊台清
                                      法  官  邱蓮華
上正本證明與原本無異。
如不服本判決，應於判決送達後10日內向本院提出上訴狀（應抄
附繕本）。告訴人或被害人如對於本判決不服者，應具備理由請
求檢察官上訴，其上訴期間之計算係以檢察官收受判決正本之日
期為準。
                                      書記官  葉宜玲
中    華    民    國    97    年    6     月    11    日


司法院資訊處製作；財團法人民間司法改革基金會備份。
